臺灣臺南地方法院交通事件裁定　　　　　　　　　　　九十一年度交聲字第二七號
　　受處分人
　　即異議人　甲○○
右列異議人因違反道路交通管理處罰條例案件，對於交通部公路局嘉義區監理所麻豆
監理站九十年十二月二十七日所為之裁決處分（原處分案號：麻監五字第裁七五—Ｓ
00000000號），聲明異議，本院裁定如左：
    主  文
異議駁回。
    理  由
一、聲明異議意旨如異議狀所載（詳見附件）。
二、按道路交通管理、處罰，依本條例規定；本條例未規定者，依其他法律規定，道
    路交通管理處罰條例第二條定有明文。次按行為後本法有變更者，適用裁處時之
    規定。但裁處前之規定有利於行為人者，適用最有利於行為人之規定，社會秩序
    維護法第三條，定有明文。經查：道路交通管理處罰條例於民國九十年一月十七
    日修正，而本件違規時間於八十九年十月二十八日在修正之前，裁決時間在九十
    年十二月二十七日，於修正後。比較修正前後之罰鍰額度，以舊法較輕，依照前
    揭見解，自應適用修正前之道路交通管理處罰條例之規定。
三、經查：異議人對於酒後駕車之事實並不爭執，惟以：舉發機關攔下異議人時，未
    攜帶酒精測試儀器，經異議人要求離開為員警拒絕，待調來儀器測試後酒測值為
    零點二三未達舉發標準，惟員警仍不願讓異議人回家，再調來第二部酒測儀器，
    因儀器故障始測得零點三二之酒測值，舉發機關之酒測程序及酒測儀器顯然故障
    云云置辯。
四、按行政處分之手段應依比例原則之規定，其目的在規範行政目的與手段之合理聯
    結。其理論，學理上可細分為「適合性」、「必要性」與「合比例性」等三原則
    ，亦即「採取之方法應有助於目的之達成」、「有多種同樣能達成目的之方法時
    ，應選擇對人民權益損害最小者」及「採取之方法所造成之損害不得與欲達成目
    的利益顯失均衡」等，故本件應審酌者厥為員警為執行酒測所使用之手段是否逾
    越前開原則。經查：證人即當日執勤之員警曾明義於本院調查中證稱：「是我告
    發的，當時異議人全身酒味，但是剛好車上沒有測試器，.... 也有給異議人看
    測試值，再向德高派出所借調測試器（約五分鐘左右），所測出來的值也是差不
    多」「當時我們測出來的酒精濃度值是零點三二，已超過零點二五，是沒有列印
    紙不是故障。舉發當場異議人告訴我們有駕駛執照，但是沒有帶，所以拿出他的
    身分證，後來我到監理站調閱異議人之資料，才發覺異議人已經在八十七年駕照
    被吊銷，所以我事後又補寄一張無照駕駛之舉發通知單給異議人」等語，足認舉
    發機員警因未帶酒測儀器故返回員警派駐之台南市警察局第一分局文化派出所取
    來酒測儀器，為異議人測試，後因儀器並無列印紙，故再向德高派出所借來儀器
    測試，其前後二次酒測值均為零點三二，並非異議人所稱之零點二三。故異議人
    辯稱第一次測試酒測值未達零點二五云云，尚未能舉證以實其說，又縱認異議人
    辯稱伊等員警取來酒測儀器達二十餘分鐘云云屬實，然異議人酒後駕車，其酒測
    值如超過零點二五，本有觸犯刑法第一百八十五條之三之酒醉駕車罪之可能，員
    警為調查異議人是否犯罪，使異議人停留現場二十餘分鐘，返所取來酒測儀器，
    後因無列印紙張再向他所調借儀器測試，其手段採取之方法應有助於調查異議人
    是否犯罪目的之達成；且選擇對異議人權益損害最小之方式及採取之方法所造成
    之損害未與欲達成目的利益顯失均衡即符合「適合性」、「必要性」與「合比例
    性」等三原則，故本院認為舉發機關之手段並未逾越前開比例原則，應屬合法。
五、次按：汽車駕駛人，駕駛汽車有酒精濃度過量情形者，處新臺幣六千元以上一萬
    二千元以下罰鍰，修正前道路交通安全管理條罰條例第三十五條第一項第一款，
    定有明文。依此裁決機關處以異議人罰鍰新台幣一萬二千元，自有所據，異議人
    之異議自無理由，應予駁回。
六、據上論斷，應依道路交通案件處理辦法第十八條，裁定如主文。
中      華      民      國      九十一    年      六    月      一      日
                              臺灣臺南地方法院交通法庭
                                  法  官  蔡  直  青
右正本證明與原本無異
如不服本裁定應於送達後五日內向本院提出抗告狀
                                  書記官  孫  鈴  堯
中      華      民      國      九十一    年      六    月      四      日
